【裁判字號】    88,訴,1447
【裁判日期】    890128
【裁判案由】    侵占
【裁判全文】
臺灣臺中地方法院刑事判決                        八十八年度訴字第一四四七號
    公  訴  人  臺灣台中地方法院檢察署檢察官
    被      告  甲○○
    選任辯護人  張良舉律師
右列被告因侵占案件，經檢察官提起公訴（八十七年度偵字第二六五三八號），本院
判決如左：
    主  文
甲○○意圖為自己不法之所有，而侵占對於業務上所持有之物，處有期徒刑柒月。
    事  實
一、甲○○於民國八十六年間因偽造文書罪，經本院判處有期徒刑十月，緩刑四年，
    現仍於緩刑期間，其自八十七年七月間起，於「綠世紀企業有限公司」（下稱綠
    世紀公司，代表人登記名義為乙○○），擔任副總經理一職，惟綠世紀公司之實
    際負責人為戊○○，並由戊○○負責處理綠世紀公司資金調度及財務管理事宜，
    甲○○與乙○○則應戊○○之指示處理各項業務推廣事宜，其二人實際上僅各出
    資新台幣五萬元。八十七年七月間，綠世紀公司因資金調度需要，實際負責人戊○○乃交付甲○○二紙發票人均為蔡奇龍（為戊○○之父）、付款人台中市第四
    信用合作社新興分社、票載發票日八十七年十月三十日、面額各為新台幣（下同
    ）二十萬元及三萬元之支票，指示甲○○持以向外票貼借款以供綠世紀公司資金
    週轉使用。甲○○乃於八十七年七月二十五日偕同乙○○持上開戊○○所交付之
    二紙支票，至台中縣豐原市○○路○○路一樓「標準當鋪」，並向該當鋪表示票
    貼借款之意，惟因標準當鋪要求須另行提供他項擔保，甲○○乃自綠世紀公司分
    二次取出公司產品「新優鈣電解水機」十台，併同上開二紙支票，交與標準當鋪
    以為借款質押，遂自標準當鋪實際借得現金十九萬六千元。甲○○取得上開借款
    後，本應即予繳回綠世紀公司供為資金調度使用，詎甲○○竟意圖為自己不法之
    所有，先向乙○○謊稱戊○○同意渠二人得各自取回五萬元之入股金為由，交付
    其中之五萬元與乙○○，餘款十四萬六千元則變易持有為所有之意而予侵占入己
    ，而未繳回綠世紀公司，且向戊○○謊稱尚未借到款項，嗣因甲○○自同年十月
    十七日起即不告而別，且未再至公司上班，經戊○○向乙○○查詢後，始得知上
    情。
二、案經綠世紀企業有限公司代表人乙○○訴由臺灣臺中地方法院檢察署檢察官偵查
    起訴。
    理  由
一、訊據被告甲○○固坦承確有於綠世紀公司任職，並曾應戊○○指示為綠世紀公司
    資金週轉需要而持戊○○所交付之上開二紙支票，至標準當鋪借得十九萬六千元
    之事實。惟矢口否認有何侵占犯行，並辯稱：當時伊為公司調度資金而自蔡銘佑
    處收受二張蔡奇龍名義之支票，經持向標準當舖票貼借款，因當舖要求擔保，伊
    乃自公司分二次取交電解水機十台交與標準當舖質押，實際借得之十九萬六千元
    ，伊將借款分成三份，伊及乙○○各得五萬元，餘款則用以清償伊託友人丁○○
    以信用卡代綠世紀公司墊付成立時所購置之桌椅款項、支付公司不足應付款及員
    工薪資等，並曾匯款二萬五千元與標準當舖人員謝廣祥以為利息支付，伊並另託
    友人丁○○匯款一萬一千元至蔡奇龍帳戶內以支付公司公關費用，上開各項支出
    款項已逾借款所得，伊並無侵占犯行等語。經查，右揭事實，業經告訴人綠世紀
    公司名義代表人乙○○及告訴代理人即公司實際負責人戊○○於偵查中及本院審
    理中指訴明確，核與證人即標準當舖人員謝廣祥於偵查中所證述被告甲○○前來
    借款經過情形相符，復有領款收據一紙、當單一紙、被告甲○○身分證正反面影
    本一紙及八十七年十月二日匯款單一紙附於偵查卷內可稽，核屬實在。被告甲○○雖以前揭情詞置辯。惟查：
    （一）上開二紙支票係因綠世紀公司資金調度所需，乃由公司實際負責人戊○○
          交與被告甲○○以供對外票貼借款，則借貸所得金額，應為綠世紀公司所
          有，被告甲○○自承其於綠世紀公司實際上僅出資五萬元，公司實際負責
          人為戊○○，公司財務亦均由戊○○管理，則上開借貸所得金額，自應繳
          回公司，不得擅自挪用。被告甲○○雖辯稱伊向標準當鋪借貸所得款項，
          除交付五萬元與乙○○外，餘款則分別用於公司支出及匯交戊○○云云。
          但查，證人即綠世紀公司名義代表人乙○○於本院審理中到院證述：被告
          甲○○持上開二紙支票偕同其向標準當鋪借款時，曾告知上開二紙支票乃
          係戊○○交付與伊，目的在對外借款以供公司週轉使用，另被告甲○○於
          取得上開借款後，復聲稱已得戊○○之同意，渠二人得各自取回原加入公
          司時所繳交之五萬元入股金，其始自被告甲○○處收取其中之五萬元，當
          時被告甲○○並曾表示所借得之款項，伊要拿取部分用供清償伊前向他人
          借貸之公司入股金等語（見本院八十九年一月五日審判筆錄）。被告王麥
          文於本院審理中亦自承：借款所得款項，除交付乙○○五萬元外，伊另扣
          除伊之入股金五萬元及先前代公司墊付之款項後，餘款始匯交戊○○（見
          同日審判筆錄）。足見被告甲○○於取得上開借款時，即有暫予留用清償
          私人債務，而不即行繳回綠世紀公司之意。
    （二）被告甲○○另辯稱伊友人丁○○於公司成立時，曾代伊以信用卡刷卡方式
          支付購置公司桌椅及申裝電話等費用，伊自得由上開借款中扣除該部分墊
          款云云。然查，被告甲○○自承伊入股公司所應繳之五萬元入股金，並未
          以現金全額繳足，有部分入股金即以上開桌椅費用抵繳；再依被告甲○○
          所提出與丁○○間之協議書內容觀之，上開桌椅及電話應係被告甲○○以
          一萬元之代價向丁○○購入，用以抵繳其加入綠世紀公司時所應繳納入股
          金之一部分，則被告甲○○就上開桌椅之價款，應自行對丁○○負責，而
          不得再行將上開債務轉嫁與綠世紀公司，更不得於取得公司對外之借款後
          ，擅予扣下且用以清償其個人對丁○○應負之上開債務。且上開借款既係
          公司對外之借款，則對標準當舖所應支付之質借利息，本應由公司負責，
          被告甲○○僅須告知公司實際負責人戊○○即可，其果無挪用事實，又何
          須負擔借款利息，且於八十七年十月二日以自身名義匯款二萬五千元之利
          息與標準當舖人員謝廣祥。
    （三）末按，侵占罪乃係即成犯，凡對自己持有之他人所有物，有變易持有為所
          有之意思時，即應構成犯罪，縱事後將侵占之物設法歸還，亦無解於罪名
          之成立。查上開二紙支票既係綠世紀公司因資金調度所需，乃由公司實際
          負責人戊○○交與被告甲○○供為對外票貼借款使用，則借貸所得金額，
          應為綠世紀公司所有，在未得綠世紀公司允許之前，自不得擅自挪用，加
          以綠世紀公司之財務向來均由戊○○負責調度管理，被告甲○○雖有參與
          公司業務經營，然就公司對外調借所得資金，尚無自行決定留用之權責及
          必要，其於八十七年七月二十五日自標準當鋪取得上開借款後，竟未即予
          解交公司，反擅自將其中五萬元交與乙○○，另將部分款項用以清償其為
          抵繳入股金而積欠丁○○之桌椅價款，顯屬意圖不法之所有而侵占業務上
          持有之物，其於變更持有之意為己有之時，犯行即成立，自不因其事後曾
          將部分款項用於公司支出或匯交戊○○，便可解免刑責。且被告甲○○所
          另辯稱其代公司所墊付款項之各該項目，證人即綠世紀公司會計丙○○到
          院證述，僅其中八十七年九月十日之員工不足薪資五千元，確由被告王麥
          文支出外，其餘之冷氣機墊款一萬元、押租金不足額一萬元、金錢豹酒店
          公關費一萬一千元等項目，證人丙○○表示不知為何人支付。參以戊○○
          於本院審理中亦到院陳明被告甲○○曾代公司墊付之款項，其總額絕不超
          過三萬元。從而，被告甲○○於業務上所取得之上開十九萬六千元借款，
          充其量亦僅得於三萬元之範圍內主張抵銷，餘款仍應於取得後立即繳回公
          司，而不得挪用。其上開所辯，核係卸責之詞，非可採信。事證明確，被
          告甲○○犯行堪以認定。
二、核被告甲○○所為，係犯刑法第三百三十六條第二項之業務侵占罪。查被告甲○○於民國八十六年間曾因偽造文書罪，經本院判處有期徒刑十月，緩刑四年，現
    仍於緩刑期內，有本院被告全國前案紀錄表一份在卷可稽，其於緩刑期內竟不知
    謹言慎行，而再犯本罪，爰審酌其過往之素行、犯罪之動機及目的在圖謀取財物
    、犯罪手段尚屬平和、告訴人所受之損害及犯後未能坦承犯行等一切情狀，量處
    如主文所示之刑。
據上論斷，應依刑事訴訟法第二百九十九條第一項前段，刑法第三百三十六條第二項
罰金罰鍰提高標準條例第一條前段，判決如主文。
中      華      民      國      八十九      年    一    月    二十八    日
                                臺灣臺中地方法院刑事第七庭
                                    法  官  林  宗  成
右正本證明與原本無異。
如不服本判決，應於送達後十日內向本院提出上訴狀（須附繕本），上訴於台灣高等
法院台中分院。
                                    書記官
中      華      民      國    八十九    年      一      月    二十九    日
附錄論罪科刑法條
刑法第三百三十六條
對於公務上或因公益所持有之物，犯前條第一項之罪者，處一年以上七年以下有期徒
刑，得併科五千元以下罰金。
對於業務上所持有之物，犯前條第一項之罪者，處六月以上五年以下有期徒刑，得併
科三千元以下罰金。
前二項之未遂犯罰之。


司法院資訊處製作；財團法人民間司法改革基金會備份。
